臺灣彰化地方法院刑事判決
      111年度訴字第436號
公  訴  人  臺灣彰化地方檢察署檢察官
被      告  葉萬益  


上列被告因違反毒品危害防制條例案件，經檢察官提起公訴（11
1年度毒偵字第115號），本院依簡式審判程序判決如下：
    主  文
葉萬益施用第一級毒品，處有期徒刑捌月。
扣案之摻有第一級毒品海洛因之香菸貳支，均沒收銷燬之。
    犯罪事實及理由
一、犯罪事實
　㈠葉萬益基於施用第一級毒品海洛因及第二級毒品甲基安非他
    命之犯意，於民國111年1月23日16、17時許，在其位於彰化
    縣○○鎮○○巷00○00號住處，以將海洛因、甲基安非他命摻入
    香菸中點燃吸食煙霧之方式，同時施用第一級毒品海洛因及
    第二級毒品甲基安非他命1次。嗣於111年1月26日8時46分許
    ，在彰化縣○○鎮○○路0段000號，經葉萬益同意搜索後，為警
    扣得摻有海洛因之香菸2支，再於111年1月26日上午8時46分
    許，經警採其尿液檢體送驗，結果呈嗎啡陽性反應及甲基安
    非他命陽性反應。
  ㈡案經彰化縣警察局和美分局報告臺灣彰化地方檢察署檢察官
    偵查起訴。
二、理由
　㈠被告葉萬益於本院準備程序中，就上揭犯罪事實均為有罪之
    陳述，且所犯係死刑、無期徒刑、最輕本刑為3 年以上有期
    徒刑以外之罪，經本院合議庭依刑事訴訟法第273 條之1 第
    1 項之規定，裁定由受命法官1 人獨任進行簡式審判程序。
  ㈡上揭犯罪事實，業據被告於警詢及本院審理時坦承不諱，且
    被告為警採集之尿液檢體送驗結果，呈嗎啡陽性反應及甲基
    安非他命陽性反應，有尿液採集同意書、彰化縣警察局和美
    分局委託檢驗尿液代號與真實姓名對照認證表（代號：F008
    ）及欣生生物科技股份有限公司濫用藥物尿液檢驗報告（報
    告編號：00000000）各1紙（見偵卷第47、49、109頁）在卷
    可參。被告為警查獲扣案之香菸2支經送鑑驗結果，均檢出
    毒品海洛因成分，亦有衛生福利部草屯療養院111年4月14日
    草療鑑字第1110400006號鑑驗書1紙在卷足憑（見本院卷第5
    1頁）。此外，復有彰化縣警察局和美分局搜索扣押筆錄、
    扣押物品目錄表各1份、扣案物照片1張附卷可佐(見偵卷第3
    5-38、41、43頁），足認被告前揭自白與事實相符，應可採
    信。雖被告於偵查中僅承認有施用海洛因、否認有同時施用
    甲基安非他命一節，然被告早於警詢中已供稱係以將海洛因
    、甲基安非他命摻入香菸方式同時施用，於審理時亦供述同
    上，是被告就本案所為是否係分別施用海洛因、甲基安非他
    命，顯有疑義。況海洛因及甲基安非他命分別係毒品危害防
    制條例第2條第2項第1款、第2款所定之第一級及第二級毒品
    ，不得非法持有、施用；而甲基安非他命或海洛因雖大多分
    開使用，但仍有混用時候：諸如①有些海洛因使用者喜好加
    入甲基安非他命以增加其舒暢感；②原先使用甲基安非他命
    者開始嚐試使用海洛因時；③有些海洛因成癮者偶而會施用
    甲基安非他命來消除海洛因戒斷時出現之不舒服症狀；④有
    些海洛因被販毒者加入甲基安非他命以增加其重量。因此，
    在上述之第①及第②情況下，較為常見甲基安非他命和海洛因
    同時放在玻璃球內燒烤吸用，這兩種藥物同時施用不會引起
    排斥，甚至在欣快感方面有被加強之可能（此有臺灣高等法
    院臺中分院109年度上訴字第1074號判決所指行政院退除官
    兵輔導委員會臺北榮民總醫院93年5月11日北總內字第09300
    23372號函可資參照），則將海洛因及甲基安非他命一同摻
    入香菸點燃，吸食其煙霧之施用方式，類同於上述以玻璃球
    燒烤吸食該2種毒品煙霧之方式，自亦不會引起排斥，至於
    扣案之香菸已經點燃施用過，有扣案物及照片可查（見偵卷
    第43頁），故被告供稱香菸中未驗出有甲基安非他命，係因
    已經抽掉（即點燃施用完畢）等語，並未悖於常情，不足據
    為不利被告之證明。綜上所述，被告供稱其混合上開2種毒
    品施用等語，尚屬有據。故而，在無其他證據足以佐證被告
    係分別施用海洛因、甲基安非他命之情況下，本於罪疑有利
    於被告認定之原則，本院認被告係同時施用海洛因、甲基安
    非他命，起訴書認被告是分別施用海洛因、甲基安非他命，
    容有誤會。本案事證明確，被告犯行已堪認定，應依法論罪
    科刑。
　㈢被告前因施用毒品案件，經臺灣高等法院臺中分院裁定送觀
    察、勒戒後，認有繼續施用毒品傾向，再經同法院裁定送戒
    治所施以強制戒治，嗣經評估認無繼續強制戒治之必要，於
    110年5月17日停止處分免予繼續執行而釋放出所，有卷附臺
    灣高等法院被告前案紀錄表，臺灣高等法院台中分院109年
    度上訴字第1579號刑事判決可憑（見偵卷第121-125頁）。
    被告於強制戒治執行完畢後3年內，再犯本案施用第一、二
    級毒品之事證明確，犯行堪以認定，應依法論科。
  ㈣核被告所為，係犯毒品危害防制條例第10條第1項之施用第一
    級毒品罪及同條第2項之施用第二級毒品罪。其非法持有第
    一級毒品海洛因、第二級毒品甲基安非他命之低度行為，已
    為其施用之高度行為所吸收，均不另論罪。又被告於上開時
    、地，係以將海洛因、甲基安非他命摻入香菸中點燃吸食煙
    霧之方式施用第一、二級毒品，業據被告於本院審理時供述
    明確，起訴書記載被告施用第二級毒品之時間為111年1月26
    日8時46分許採尿前4日內之某時，施用方式及地點記載為不
    詳，容有未洽。被告係同時施用海洛因及甲基安非他命二種
    毒品，其施用之行為僅有一次，係一行為觸犯數罪名，應依
    想像競合犯之規定，從一重之施用第一級毒品罪論處，起訴
    書認被告所犯上開二罪，應分論併罰，亦有未合。
　㈤爰以行為人之責任為基礎，審酌被告前因施用毒品，經觀察
    勒戒、強制戒治之處分後，猶不思戒絕革除惡習，再為本件
    犯罪，顯見其對毒品依賴性甚高，未能澈底認識毒品對人體
    之危害，亦未因前所受觀察勒戒、強制戒治處分而記取教訓
    ，及其無視於毒品對於自身健康之戕害及國家對於杜絕毒品
    犯罪之禁令，自應給予被告相當之刑期以茲矯正其惡行，且
    慮及施用毒品後常伴隨其餘反社會性之行為出現，對社會造
    成危害，另審度施用毒品為自戕行為，犯罪心態與一般刑事
    犯罪之本質並不相同，容應以「病人」之角度考量，且施用
    毒品者均有相當程度之成癮性及心理依賴，應側重適當之醫
    學治療及心理矯治為宜，一次比一次更重之刑罰並無法達到
    預防犯罪之效果，及其自陳：我是國小畢業，沒有其他專門
    技術或證照。已婚，有5個小孩，都已成年。我目前與妻小
    同住，房子是自己家的，現在從事家庭手工，月收入約新臺
    幣（下同）7、8千元，每月並有老人年金約4800元之補助，
    可作為生活開銷，因此不會向小孩拿生活費，但小孩有時會
    拿幾千元給我。我沒有其他貸款或負債；我會施用毒品是因
    為肋骨斷過會痛，為止痛才施用毒品等語之智識程度，家庭
    生活經濟狀況，及其犯罪動機等一切情狀，量處如主文所示
    之刑。
　㈥沒收：
　　扣案如主文所示之香菸2支，因摻有海洛因，已沾染毒品、
    無法析離，應視同係毒品海洛因，乃查獲之第一級毒品，不
    問屬於犯罪行為人與否，應依毒品危害防制條例第18條第1
    項前段之規定沒收銷燬之。
三、據上論斷，應依刑事訴訟法第273條之1第1項、第299條第1
    項前段，判決如主文。
四、如不服本件判決，得自收受送達之日起20日內，向本院提起
    上訴。
本案經檢察官吳曉婷提起公訴，檢察官林士富到庭執行職務。
中　　華　　民　　國　　111 　年　　7 　　月　　29　　日
                  刑事第五庭    法　官　周淡怡
以上正本證明與原本無異。
如不服本判決應於收受判決後20日內向本院提出上訴書狀，並應
敘述具體理由；其未敘述上訴理由者，應於上訴期間屆滿後20日
內向本院補提理由書（均須按他造當事人之人數附繕本）「切勿
逕送上級法院」。
中　　華　　民　　國　　111 　年　　7 　　月　　29　　日
                                書記官  陳火典
附錄本案論罪科刑法條：
毒品危害防制條例第10條第1項、第2項
施用第一級毒品者，處6月以上5年以下有期徒刑。
施用第二級毒品者，處3年以下有期徒刑。